臺灣臺南地方法院刑事判決　　　　　　　95年度訴字第1164號
公　訴　人　臺灣臺南地方法院檢察署檢察官
被　　　告　丁○○
　　　　　　甲○○
上二人共同　林國明律師
指定辯護人
被　　　告　乙○○
上列被告等因強盜等案件，經檢察官提起公訴（九十五年度營偵
字第七五號），本院判決如下：
    主  文
丁○○共同意圖為自己不法之所有，以恐嚇使人將本人之物交付
處有期徒刑貳年貳月。
甲○○共同意圖為自己不法之所有，以恐嚇使人將本人之物交付
處有期徒刑壹年拾月。
乙○○公訴不受理。
    事  實
一、丁○○於民國九十四年十二月六日上午，因在臺南縣新營市
    ○○路五一二之一號由戊○○所經營之雙鳳坊電子遊戲場（
    下稱雙鳳坊店）內打玩電子遊戲機輸錢，心有不干，竟夥同
    指使友人甲○○、乙○○，企圖獲取金錢填補丁○○輸去之
    金錢損失，遂趁雙鳳坊店內只有店員丙○○一人隻身看管，
    在無任何合法權源下，共同基於以砸毀雙鳳坊店內電子遊戲
    機等強暴威嚇手段，致丙○○心生畏懼而交付金錢之意圖為
    自己不有之犯意聯絡，三人於同日上午十時三十五分十四秒
    許起（此為雙鳳坊店內所設置之監視器畫面顯示時間），丁○○從原停於雙鳳坊店門口隔壁超商前方馬路上之車牌號碼
    ＤＫ─７０６６號自小客車（為甲○○所有，下稱ＤＫ─７
    ０６６號車）之後車廂，拿取鐵剪刀一把，乙○○從同車後
    車廂拿取破壞剪一把，渠三人再進入雙鳳坊店內，先由乙○○持破壞剪，續由乙○○與甲○○共同持該破壞剪，以及由
    丁○○持鐵剪刀，分工兇猛砸破店內擺設之戊○○所有之電
    子遊戲機之螢幕，且乙○○尚持店內之塑膠椅猛力砸擊電子
    遊電子遊戲機，而毀壞電子遊戲機七台（毀損部分未據告訴
    ，詳如後述），丙○○見狀，因畏懼而至店門口騎樓走廊掩
    耳觀看。丁○○、甲○○、乙○○於同日十時三十六分五秒
    許起停止砸毀機台，並坐上ＤＫ─７０６６號車，由丁○○
    駕駛往前行駛數公尺旋即迴轉折回停於雙鳳坊店前方馬路之
    對向車道，甲○○、乙○○下車進入雙鳳坊店內尋看是否有
    監視錄影主機，以免行跡遭監視錄影，而丁○○亦於同日十
    時三十八分十五秒許駕駛ＤＫ─７０６６號車，自雙鳳坊店
    前方馬路之對向車道轉彎，停於該店前方馬路之車道線上，
    且於同日十時三十八分五十五秒時起，甲○○、乙○○自雙
    鳳坊店走出停於雙鳳坊店門口之走廊，並站立於亦在該走廊
    處之丙○○之旁邊，甲○○附帶質問丙○○監視錄影主機之
    所在，而丙○○表示無監視錄影主機，且對坐於ＤＫ─７０
    ６６號車內之丁○○言語時，丁○○即對丙○○恫稱「不要
    跟小姐說那麼多，槍拿出來，他就會拿出來了」之語，且當
    時站立於丙○○身旁之甲○○，亦同時配合而將右手插腰作
    出看似取槍之舉動，藉以恐嚇丙○○，並致丙○○聽聞見狀
    而心生畏懼，甲○○、乙○○復進入雙鳳坊店後，於同日十
    時四十一分五秒走出坐上ＤＫ─７０６６號車，並於同日十
    時四十分三十九秒丙○○由走廊走入雙鳳坊店內後，甲○○
    、乙○○隨即下車依序走入雙鳳坊店內，並至店內後方櫃檯
    處，甲○○緊跟站立於丙○○之身後、乙○○站立甲○○之
    身旁，且於同日十時四十二分三十三秒許起至同日十時四十
    二分四十六秒之期間，由甲○○向丙○○要求交付金錢，而
    丙○○因密接經歷上開丁○○、甲○○、乙○○砸毀電子遊
    戲機台之兇狠動作，兼遭丁○○恫稱「不要跟小姐說那麼多
    ，槍拿出來，他就會拿出來了」之語，及甲○○同時配合而
    將右手插腰作出看似取槍之舉動等過程，致丙○○面臨該兇
    狠之三人及遭暗示渠等有攜槍前來之狀況下，內心畏懼不安
    ，遂開啟櫃檯之抽屜，將抽屜僅存而預備供繳付電費之二萬
    元之紙鈔一疊，全數交予甲○○，甲○○、乙○○始離開雙
    鳳坊店，坐上丁○○駕駛而在該店外等候之ＤＫ─７０６６
    號車離去，甲○○再將上揭二萬元交予丁○○。
二、案經臺南縣警察局新營分局報請臺灣臺南地方法院檢察署檢
    察官偵查起訴。
    理  由
壹、程序方面
一、按被告以外之人於偵查中向檢察官所為陳述，除顯有不可信
    之情況者外，得為證據，刑事訴訟法第第一百五十九條之一
    第二項定有明文。偵查中對被告以外之人（包括證人、鑑定
    人、告訴人、被害人及共同被告等）所為之偵查筆錄，性質
    上雖屬傳聞證據，惟現階段刑事訴訟法規定檢察官代表國家
    偵查犯罪、實施公訴，依法有訊問被告、證人及鑑定人之權
    ，證人、鑑定人且須具結，而實務運作時，檢察官偵查中向
    被告以外之人所取得之陳述，原則上均能遵守法律規定，不
    致違法取供，其可信度極高，職是，被告以外之人前於偵查
    中已具結而為證述，除反對該項供述得具有證據能力之一方
    ，已釋明「顯有不可信之情況」之理由外，不宜以該證人未
    能於審判中接受他造之反對詰問為由，即遽指該證人於偵查
    中之陳述不具證據能力。本件證人丙○○、戊○○及乙○○
    於偵查中之經具結後之證述（分見偵查卷第四十九頁至第五
    十頁、第六十四頁至第六十七頁、第三十九頁至第四十一頁
    、第七十四頁至第七十六頁），其等陳述過程既未受其他外
    力影響，摻入虛偽之可能性甚低，亦無違法取證情事，係屬
    真意陳述，於客觀上顯無不可信之情況，依上開規定，應認
    具有證據能力。
二、按被告以外之人於審判外之言詞或書面陳述，除法律有規定
    者外，不得作為證據；又被告以外之人於檢察事務官、司法
    警察官或司法警察調查中所為之陳述，與審判中不符時，其
    先前之陳述具有較可信之特別情況，且為證明犯罪事實存否
    所必要者，得為證據，刑事訴訟法第一百五十九條第一項、
    第一百五十九條之二分別定有明文。查證人乙○○於司法警
    察調查中所為之陳述（見警卷第一頁至第六頁），對於被告
    丁○○、甲○○而言，固屬審判外之陳述，然該警詢與審判
    中不符，且本院參酌乙○○係於九十四年十二月二十七日製
    作警詢，距離本件事發日期較為接近，其在警詢時之記憶應
    較本院審理時清晰，且未見有何外力干擾或介入而為陳述，
    或係公務員違背法定程序所取得之狀況，堪認其於警詢所為
    證述之客觀外部情況，當有可信性特別情況，且該警詢之陳
    述內容，亦與證明被告丁○○、甲○○犯罪事實存否相關，
    則乙○○之警詢，符合前述「可信性」及「必要性」要件，
    倘其於警詢時，具有較可信之特別情況，且為證明犯罪事實
    存否所必要，自得為證據。至於證人丙○○、戊○○之警詢
    ，因與審判中之陳述並無不符，故丙○○、戊○○之警詢，
    ，與刑事訴訟法第一五九條之二規定不符，無須引為證據。
三、傳聞法則乃對被告以外之人於審判外之言詞或書面陳述，亦
    即針對被告以外之人於審判外以言詞或書面所為之供述證據
    而為之規範。卷附現場監視錄影畫面翻拍照片十二幀（見警
    卷第三十三頁至第三十八頁），乃以科學、機械之方式，對
    於所拍攝內容所為忠實且正確之記錄，性質上並非供述證據
    ，應無刑事訴訟法第一百五十九條第一項規定之適用，附此
    敘明。
貳、實體方面
甲、有罪部份：
一、訊據被告丁○○、甲○○對於上揭渠二人與被告乙○○至雙
    鳳坊店內分工合力砸毀戊○○所有之電子遊戲機七台，且店
    員丙○○將雙鳳坊店櫃檯抽屜內之金錢交付被告甲○○等情
    ，固均為坦承，惟矢口否認有何恐嚇取財之犯行，被告丁○○辯稱：我在雙鳳坊店內打玩電子遊戲機，約輸四、五萬元
    ，想要求該店返還我輸的款項，但該店表示僅要返還一千五
    百元，我拒絕，且等候許久未見該店老闆前來，心生不滿，
    遂邀被告甲○○、乙○○共同砸毀該店之電子遊戲機，且我
    係用手砸毀，並未持鐵剪刀，砸毀完畢後，因顧及上揭砸毀
    行為是否遭該店監視錄影，我遂再駕駛被告甲○○之ＤＫ─
    ７０６６號車載被告甲○○、乙○○立即折回雙鳳坊店，由
    被告甲○○、乙○○至店內找尋監視錄影主機，且嗣因店員
    丙○○抄寫老闆之電話予被告甲○○交給我，經我與老闆電
    話聯絡，老闆答應並交待丙○○返還我打玩電子遊戲機所輸
    之金錢，丙○○方交付金錢予甲○○，且甲○○只轉交一萬
    六千元予我，我並無對丙○○有何恫嚇行為云云，而被告甲○○則以：當日係被告丁○○開我所有之ＤＫ─７０６６號
    車至雙鳳坊店打玩電子遊戲機，我也過去該處打玩，因被告
    丁○○在雙鳳坊店打玩電子遊戲機輸很多錢，要求該店賠錢
    ，但等候許久未見老闆前來處理，心生不滿，被告丁○○、
    乙○○及我才分工進行砸毀雙鳳坊店電子遊戲機之行為，且
    於砸毀完畢後，因顧及上揭砸毀行為是否遭該店監視錄影，
    我與被告乙○○再至店內找尋監視錄影主機，且嗣因店員丙○○抄寫老闆之電話予我交給被告丁○○，且經被告丁○○
    與老闆電話聯絡，老闆答應賠錢，我才又向丙○○索取賠款
    ，丙○○方交付二萬元由我全數轉交被告丁○○，被告丁○○並未言語恫嚇丙○○，我也未以手插腰作出看似取槍之動
    作來配合恫嚇丙○○云云。經查：
  (1)上揭被告三人分由被告丁○○持鐵剪刀一把、由乙○○先持
    破壞剪一把，續由被告乙○○與被告甲○○合力持該破壞剪
    ，以及由被告丁○○持鐵剪刀一把分工砸破店內擺設之戊○○所有之電子遊戲機之螢幕，且被告乙○○尚持店內之塑膠
    椅猛力砸擊電子遊電子遊戲機，致電子遊戲機七台遭受毀壞
    之情，為證人丙○○及被告乙○○迭於偵訊及本院審理中，
    以及證人戊○○於本院審理中證述綦詳，且證人即被告乙○○尚於偵訊中證稱：是被告丁○○指使我們砸電子遊戲機台
    等語（見偵查卷第七十五頁），再經本院勘驗附表一、二所
    示雙鳳坊店不同拍攝角度及範圍之監視錄影畫面，綜合附表
    一之１、２及附表二之２所示畫面，顯示自九十四年十二月
    六日十時三十四分三十四秒起至同日十時三十六分十秒許，
    被告丁○○自原停於雙鳳坊店門口隔壁超商前方馬路上之Ｄ
    Ｋ─７０６６號車之後車廂拿取鐵剪刀一把，被告乙○○從
    同車後車廂拿取破壞剪一把，渠二人再與被告甲○○依序進
    入雙鳳坊店內後，先由被告乙○○持破壞剪，續由被告乙○○與被告甲○○合力持該破壞剪，以及由丁○○持鐵剪刀，
    分工兇猛砸破店內擺設之電子遊戲機之螢幕，且乙○○尚持
    店內之塑膠椅猛力砸擊電子遊戲機等拍攝內容，有本院九十
    六年一月三日勘驗筆錄可稽（見審理卷第二五三頁、第二五
    五頁），復有監視錄影畫面之翻拍照片十二幀可憑，均核與
    上揭證人證述被告三人砸毀雙鳳坊店之電子遊戲機之過程情
    節相符，則被告丁○○指使被告乙○○、甲○○，由被告乙○○持破壞剪，及由被告乙○○與被告甲○○合力持破壞剪
    ，以及由丁○○持鐵剪刀，分工兇猛砸破店內擺設之電子遊
    戲機之螢幕，並由乙○○持店內之塑膠椅猛力砸擊電子遊戲
    機，而藉以砸毀電子遊戲機七台之情，至為明確，被告丁○○辯稱其僅用手砸雙鳳坊店之電子遊戲機云云，顯為推諉而
    不可採信。
  (2)再者經本院勘驗附表一、二、三所示雙鳳坊店不同拍攝角度
    及範圍之監視錄影畫面，綜合附表一之４至６、附表二之４
    至以及附表三之２至５所示之九十五年十二月六日十時三
    十六分四十秒許至同日十時四十二分五十四秒許之間之畫面
    ，顯示被告三人於砸毀雙鳳坊店內之電子遊戲機台完畢後，
    雖坐上ＤＫ─７０６６號車，但並未立即離去，而係由被告
    丁○○駕駛ＤＫ─７０６６號車搭載被告甲○○、乙○○旋
    即折回雙鳳坊店，並由被告甲○○、乙○○二次進出該店進
    行探尋物品之動作，且在附表二之７所示之時間（即九十五
    年十二月六日十時三十八分五十五秒許至同日十時三十九分
    二十一秒許），丙○○確於騎樓走廊朝ＤＫ─7066號車為交
    談動作，而被告甲○○當時係站於丙○○之身旁，且在同日
    十時四十分三十九秒丙○○由走廊走入雙鳳坊店內後，被告
    甲○○、乙○○又再度依序走入雙鳳坊店內，並直至被告甲○○於九十五年十二月六日十時四十二分三十秒許與丙○○
    在店內交談，丙○○遂至櫃檯處打開抽屜取出一疊紙鈔交予
    被告甲○○，被告甲○○才與乙○○離開雙鳳坊店，並坐上
    被告丁○○駕駛之ＤＫ─７０６６號車離去之前，被告甲○○係緊跟站立於丙○○之身後，被告乙○○則跟隨站立於被
    告甲○○之身旁等情，有本院九十六年一月三日勘驗筆錄可
    憑（見審理卷第二五二頁至第二五六頁），且丙○○迭於偵
    訊及審理中證稱：被告三人進行上揭毀壞電子遊戲機之行為
    完畢後先出去，被告甲○○及乙○○再進入雙鳳坊店，渠二
    人中之一人表示要拿監視錄影主機，我答稱店內無主機，我
    也不曉得主機在何處，被告甲○○及乙○○也在店內尋找未
    著，且在如附表二之７所示之時間（即九十五年十二月六日
    十時三十八分五十五秒許至同日十時三十九分二十一秒許）
    ，在雙鳳坊店之騎樓走廊處，我與坐於車上之被告丁○○交
    談時，被告丁○○就陳稱「不要跟小姐講那麼多，槍拿出來
    ，她就會拿出來了」之語，我有看到同時站立於機車旁邊之
    被告甲○○就有將手插於腰間停頓一下之動作，但因被告甲○○之身體被我遮，故附表二所示之監視器未拍到上揭動作
    ，且因為當時有上開把槍拿出來之話，使我聯想認為他們有
    帶槍，當時我很害怕地說沒看過什麼主機，之後被告甲○○
    叫我把錢拿給他，我說為何要給你錢，被告甲○○說不要問
    那麼多，錢拿出來就是，我因見上開毀壞電子遊戲機之行為
    ，及被告丁○○上揭槍拿出來之話語和被告甲○○作出之將
    手插腰之動作，使我聯想認為渠等有帶槍，感到害怕，心想
    交付金錢就沒事，遂自櫃檯之抽屜，將抽屜僅存而預備供繳
    付電費之共計二萬元之紙鈔一疊，全數交予被告甲○○等語
    （見偵查卷第五０頁、審理卷第二三七頁至第二四三頁、第
    二四五頁至第二四七頁），且證人即被告乙○○除於警詢中
    陳稱：被告甲○○並未帶槍，係故意把手插在腰際要嚇唬店
    員等語（見警卷第三頁），以及於偵訊中證稱：被告丁○○
    有對甲○○說不用跟小姐講那麼多，槍拿出來，她就會把錢
    拿出來之話等語外（見偵查卷第七十四頁、第七十五頁），
    尚於審理中證稱：在砸毀電子遊戲機台後，被告丁○○與甲○○交談時，雖然我不是聽得很清楚，但我有聽到不要說那
    麼多，槍直接拿出來之話，且同時被告甲○○有插腰假裝是
    槍之動作等語（見審理卷第一七二頁、第一七六頁），則丙○○上揭所述之過程，核與上開監視器拍攝畫面顯示之過程
    情節大致相符，且證人即被告乙○○雖就被告丁○○是否有
    表示要丙○○交付金錢之話一事，於審理中證稱不是聽得很
    清楚等語，但其就有聽到不要說那麼多，槍直接拿出來之話
    ，且同時見到被告甲○○有插腰假裝是槍之動作等情，與證
    人丙○○之證述內容互核一致，足以佐認丙○○之證述為真
    實可信。從而，被告三人在砸毀雙鳳坊店內之電子遊戲機台
    完畢後，實際上不僅立即折返而未離開，尚由被告甲○○、
    乙○○多次進出雙鳳坊店內，且於未尋獲監視錄影主機設備
    之下，猶由被告丁○○對丙○○稱「不要跟小姐說那麼多，
    槍拿出來，他就會拿出來了」之語，而當時站立於丙○○身
    旁之甲○○，亦同時配合而將右手插腰作出看似取槍之舉動
    ，且直至丙○○應被告甲○○之要求，而交付金錢之後，被
    告三人始才駕車離去。
  (3)再丙○○尚證稱：我從雙鳳坊店抽屜取出交付予被告甲○○
    之金錢，係抽屜內僅剩之一疊綁在一起而預備供繳納電費之
    錢，我交班時有交接點數過，故確定共計二萬元等語（見審
    理卷第二三九頁、第二四０頁、第二四二頁），且證人即被
    告甲○○亦於審理中證稱：我約向丙○○拿取一萬五千元至
    二萬元，並未點數，但我有將該拿取之金錢全數交予被告丁○○等語（見審理卷第二六０頁），則被告甲○○自丙○○
    處取得並再交付予被告丁○○之款項，應為二萬元無誤，不
    容被告丁○○以被告甲○○僅交付其一萬六千元云云為辯。
  (4)又被告丁○○固辯稱：丙○○抄寫老闆之電話予被告甲○○
    交給我，經我與老闆電話聯絡，老闆答應並交待丙○○返還
    我打玩電子遊戲機所輸之金錢，丙○○方交付金錢予甲○○
    云云，且被告甲○○亦辯稱：因丙○○於如附表一之６所示
    抄寫一張老闆電話之紙予我交給被告丁○○，且經被告丁○○與老闆電話聯絡，老闆答應賠錢，我才又向丙○○索取賠
    款，丙○○方交付二萬元由我全數轉交被告丁○○云云，惟
    丙○○迭於偵訊及審理中證稱：被告三人在雙鳳坊店之過程
    中，被告丁○○並未與該店之老闆戊○○電話聯絡，因被告
    三人中，打玩電子遊戲機之人表示遊戲機不怎麼好玩，因是
    機台之問題，我才打電話予維修人員，但我並未曾以電話詢
    問戊○○是否同意給付金錢，被告三人亦未向我表示老闆有
    同意還打玩所輸之錢，係直至被告三人均離開後，我才打電
    話聯絡戊○○等語（見偵查卷第六六頁、審理卷第二四０頁
    、第二四四頁），且證人即雙鳳坊店之老闆戊○○亦迭於偵
    訊及審理中證稱：當日我並未曾與被告丁○○通過電話，亦
    未曾同意丙○○交付二萬元予被告，我事先並不知被告三人
    砸毀電子遊戲機及拿取金錢之事，係事後警察或丙○○通知
    我，表示店被砸、錢被拿走，我遂過去雙鳳坊店內，警察及
    維修人員林俊佑有在場，林俊佑並未表示其曾與被告在電話
    中談過願意退錢之事等語至明（見偵查卷第六五頁、審理卷
    第二五０頁至第二五二頁）。再者依附表一之６及附表二之
    所示之監視錄影畫面，丙○○在雙鳳坊店內記載抄寫一張
    紙予被告甲○○，被告甲○○尚未走出該店，隨即轉身向丙○○索拿金錢之後，才與被告乙○○走出該店外，坐上ＤＫ
    ─７０６６號車離開雙鳳坊店，根本無被告甲○○所稱其先
    向丙○○取得一張老闆電話之紙，經轉交被告丁○○與老闆
    電話聯絡並經老闆同意賠款後，其再向丙○○索獲二萬元之
    情形存在，復依附表一至三所示之全部監視錄影畫面，亦未
    見丙○○有何將記載老闆電話之紙或資料交付被告三人之動
    作，足認被告丁○○、甲○○此部分所辯云云，與事實明顯
    相左，無可為採。
  (5)又丙○○固稱被告甲○○或乙○○中之一人表示要拿監視錄
    影主機，而其答稱不知主機在何處時，被告丁○○就陳稱「
    不要跟小姐講那麼多，槍拿出來，她就會拿出來了」之語，
    以及被告甲○○同時作出將手插腰之動作，我以為渠等要拿
    主機等語，且被告三人亦均稱渠等係因顧及砸毀電子遊戲機
    之行為遭雙鳳坊店內監視錄影，故折回並由被告甲○○、乙○○進入店內尋看是否有監視錄影主機等語，惟依上開所述
    ，從被告三人在砸毀雙鳳坊店內之電子遊戲機台完畢後，立
    即折返而未離開，且在被告甲○○、乙○○多次進出雙鳳坊
    店內而已未能尋獲監視錄影主機設備之下，被告丁○○猶對
    丙○○稱「不要跟小姐說那麼多，槍拿出來，他就會拿出來
    了」之語，且被告亦同時配合而將右手插腰作出看似取槍之
    舉動，並直至丙○○應被告甲○○之要求，而交付金錢之後
    ，被告三人方才駕車離去之過程觀察，被告三人既已多次進
    出雙鳳坊店而遍尋監視錄影主機未著，衡情其等自應趕快離
    去勿再停留，以免有遭警前來逮捕之危險，然渠等竟仍逗留
    ，且對丙○○施以上揭話語及擺出看似取槍之動作，並直至
    自丙○○處獲得金錢後才行離開，則被告三人不過係因顧忌
    行徑遭監視錄影，而附帶搜尋是否有監視錄影設備，然對丙○○施以令其恐懼之手段，使其交付金錢，方才為被告三人
    之最終目的為是。
  (6)按刑法恐嚇取財罪所指之恐嚇，係以危害通知他人，使該人
    主觀上生畏怖心之行為，恐嚇之手段，並無限制，其以言語
    、文字、動作或暗示之危害行為，足以使對方理解其意義之
    所在，並因心生畏怖而足以影響其意思之決定及行動之自由
    者，即屬之。查由三人分持鐵製之剪刀、破壞剪等尖銳利器
  ，當面猛力砸破或砸擊他人所有或管領之物品，復再加以於密
    接之時間及相同之地點，當面對他人施以暗示攜有槍械之言
    語、動作，自足以致使他人因面臨該種環境情狀，而產生危
    害安全之恐懼，且置諸一般常人，亦足認將同樣陷於恐懼畏
    怖之狀態，業與恐嚇行為該當。綜上所述，被告三人為圖獲
    取金錢，填補被告丁○○因打玩電子遊戲機所輸去之金錢，
    且渠等應明知對人當面施以猛力砸毀物品及暗示攜有槍械之
    言語動作，均足以令人內心產生安全受到危害之恐懼，渠等
    竟仍在毫無任何合法權源之下，由被告丁○○之指使，趁雙
    鳳坊店內只有女店員丙○○一人看管之機會，渠三人分持剪
    刀、破壞剪，以及由被告乙○○持塑膠椅，在丙○○之面前
    ，當面兇猛砸毀店內之電子遊戲機台，使丙○○見狀恐懼奪
    門而出，並於砸毀行為結束後未幾之密接時間，隨即在雙鳳
    坊店之相同地點，以上開「不要跟小姐說那麼多，槍拿出來
    ，他就會拿出來了」之語，以及同時配合插腰作出看似取槍
    之動作，而當面對丙○○展現攜有槍械之暗示舉動，致使丙○○在密接之時間及相同之地點，面臨經歷被告三人上揭兇
    惡砸毀物品之暴力，以及遭暗示攜有槍械之動作，在產生自
    身安全陷於危害之恐懼畏怖之狀態下，只得應渠等之索取，
    將雙鳳坊店僅存之二萬元全數交付，則被告三人基於不法所
    有之意圖，藉上揭當面對丙○○施以砸毀電子遊戲機台之暴
    力，復加以暗示攜有槍械之言語舉動等足以致人畏怖等恐嚇
    手段，達到使丙○○心生恐懼而交付金錢之目的等情，至為
    彰顯，被告丁○○、甲○○所辯云云，無非推諉卸責之詞，
    無可採信，事證明確，被告丁○○、甲○○犯行均洵堪認定
    。
二、關於科刑部分：
  (1)核被告丁○○、甲○○所為，均犯刑法第三百四十六條第一
    項恐嚇取罪。被告丁○○、甲○○及乙○○就上開犯行間，
    有犯意之聯絡及行為之分擔，為共同正犯（九十五年七月一
    日修正施行之刑法第二十八條關於共同正犯之規定，係將舊
    法之「實施」修正為「實行」，僅共同實行犯罪行為者始成
    立共同正犯，是新舊法關於共同正犯之規定固有修正，然對
    被告三人而言，無論修正前後之規定，均構成共同正犯，對
    其等並無有利或不利之影響，自無比較新舊法之問題）。
  (2)按恐嚇取財罪與強盜罪，同以意圖為自己或第三人不法所有
    為主觀違法要件，其所異者，恐嚇取財不以將來之惡害通知
    被害人為限，即以強暴脅迫為手段，而被害人未達不能抗拒
    程度者亦屬之，此與強盜罪係以目前危害施用強暴、脅迫，
    致使被害人喪失自由意志而達不能抗拒之程度，有所不同。
    公訴人雖認被告丁○○、甲○○係構成刑法第三百二十八條
    之強盜罪，惟查丙○○於審理中證稱：我固因上開被告三人
    之砸毀行為及暗示攜有槍械之話語，而感到害怕，但因我係
    受僱負責看管雙鳳坊店之員工，故不能離開該店，且我想把
    錢交付渠等，就會沒事等語（見審理卷第二四一頁、第二四
    五頁、第二四六頁），且依附表一至三所示之監視錄影內容
    ，顯示被告三人縱然當面對丙○○施以砸毀物品及暗示攜有
    槍械之言語動作，但丙○○仍自由進出雙鳳坊店，甚至在走
    廊處游走，且直至丙○○交付金錢為止，並未見其有何遭強
    力壓制或圍阻，致其自由意志完全遭受剝奪或抑制而達不能
    抗拒之情狀存在，故被告三人上揭言語舉動，固堪認屬於足
    以令人心生畏懼之強暴威嚇手法，且丙○○亦因畏怖而交付
    金錢，然與強盜罪之構成要件容有差別，僅應論以恐嚇取財
    罪，公訴意旨容有誤會，然因起訴之基本犯罪事實同一，爰
    依法變更起訴法條。又公訴意旨漏論被告乙○○為上開恐嚇
    取財行為之共同正犯，應予補充。
  (3)爰審酌被告丁○○、甲○○為圖獲取金錢，以猛力砸毀物品
    及暗示攜帶槍械之言語動作等強暴威嚇手法，致他人心生畏
    怖而交付金錢，業使他人之心理及財產安全受到侵害，並嚴
    重破壞社會安寧，且渠二人犯後均飾詞否認犯行，未見有悔
    意，犯後態度均難認良好，而被告丁○○不僅居於主使之地
    位，其在經本院當庭勘驗監視錄影內容，而事實明確之下，
    猶推諉稱其係用手砸擊電子遊戲機，並未持鐵剪刀云云，足
    見其犯後態度更為惡劣，惡性更為重大等一切情狀，分別量
    處如主文所示之刑。至於供渠二人毀損使用之鐵剪刀及破壞
    剪各一把，並未扣案，且該物又非違禁物或須義務沒收之物
    ，故不併予宣告沒收。
  (4)再被告行為後，刑法第五十五條關於牽連犯之規定，業於九
    十四年二月二日修正公布刪除，並於九十五年七月一日施行
    ，此刪除雖非犯罪構成要件之變更，但顯已影響行為人刑罰
    之法律效果，自屬法律變更。被告丁○○、甲○○基於以毀
    壞電子遊戲機此毀損行為，作為恐嚇之強暴方法，而達到恐
    嚇取財之目的，則渠二人上揭毀損行為，應另構成刑法第三
    百五十四條之毀損罪，且與上開恐嚇取財罪之間，有方法結
    果之牽連關係，依修正前刑法第五十五條規定，本得適用牽
    連犯而以一罪論，且因修正後刑法因刪除前開牽連犯規定，
    以致被告上揭犯行須依法分別論以數罪而併罰之，經依新法
    第二條第一項規定比較新、舊法之結果，以行為時即修正前
    刑法第五十五條之規定較有利於被告。是上開二罪，本應屬
    於修正前刑法第五十五條規定之牽連犯，公訴意旨認為被告
    丁○○、甲○○就上開毀損罪之部分，係另行起意而與其他
    犯行部分數罪併罰，固尚有未洽，然按告訴乃論之罪，未經
    告訴者，法院應諭知不受理之判決，刑事訴訟法第三百零三
    條第三款定有明文，經查刑法第三百五十四條之毀損罪，依
    同法第三百五十七條之規定，須告訴乃論，惟遭毀壞之電子
    遊戲機之所有人戊○○於審理中陳稱：我原自警詢、偵訊時
    即未對被告三人提出毀損告訴等語（見審理卷第二四九頁）
    ，且查戊○○於警詢時係僅稱：如果被告三人同意賠償，我
    不提告訴等語，其顯然並無提出告訴之動作，故被告丁○○
    、甲○○觸犯毀損罪部分，未經合法告訴，然因該部分與成
    立之恐嚇取財罪之間，有牽連犯之裁判上一罪關係，爰不另
    為不受理判決之諭知。
乙、公訴不受理部分
一、公訴意旨另以：被告乙○○與被告丁○○、甲○○，三人共
    同基於毀損之犯意聯絡，於九十四年十二月六日上午十時三
    十五分許，被告三人分持破壞剪、鐵剪刀等物，分工砸毀雙
    鳳坊店內之戊○○所有之電子遊戲機七台，而認被告乙○○
    涉犯刑法第三百五十四條之毀損罪等語。
二、按告訴或請求乃論之罪，未經告訴或請求者，應諭知不受理
    之判決，刑事訴訟法第三百零三條第三款立有規定。查公訴
    人認為被告乙○○上開砸毀電子遊戲機之行為，係觸犯刑法
    第三百五十四條之毀損罪，依同法第三百五十七條之規定，
    須告訴乃論。惟依上揭所述，該部分未據告訴權人合法提出
    告訴，則依首開說明，此部分既未經告訴，自應就此部分逕
    為不受理判決之諭知。
三、至於被告乙○○另涉犯恐嚇取財之部分，另移送檢察官偵查
    ，併此敘明。
據上論斷，應依刑事訴訟法第二百九十九條第一項前段，第三百
條、第三百零三條第三款、刑法第二條第一項前段、第二十八條
、第三百四十六條第一項，刑法施行法第一條之一，判決如主文
。
本案經檢察官己○○到庭執行職務。
中　　華　　民　　國　　96　　年　　1 　　月　　17　　日
                  刑事第十一庭審判長法　官  張維君
　　　　　　　　　　　　　　　　    法　官　黃翰義
                                    法　官　陳威龍
以上正本證明與原本無異。
如不服本判決，應於收受送達後10日內向本院提出上訴書狀（應
附繕本）。
　　　　　　　　　　　　　　　　　　書記官  鄭吉裕
中　　華　　民　　國　　96　　年　　1 　　月　　18　　日
附錄論罪科刑法條：
刑法第三百四十六條第一項：
意圖為自己或第三人不法之所有，以恐嚇使人將本人或第三人之
物交付者，處六月以上五年以下有期徒刑，得併科一千元以下罰
金。
附表一【檔案名稱：144，拍攝日期間顯示自2005年12月6日（以
下均同）10時26分40秒開始拍攝，拍攝角度為從「雙鳳坊電子遊
戲場」之店門口朝店內拍攝，店內以「ㄇ」字型擺設電子遊戲機
及椅子，畫面右上角處有一房間門】：
1.10時35分19秒：畫面下方出現著白衣黑褲、手持鐵剪刀之丁○○進入店內。
　10時35分25秒：乙○○手持破壞剪進入店內。
  10時35分30秒：頭戴棒球帽，身著咖啡色上衣、藍色牛仔褲之
  甲○○進入店內。
2.10時35分31秒至10時36分08秒：甲○○、丁○○將機台插頭拔
  下，乙○○手持破壞剪砸破機台螢幕，並與甲○○共同持該破
  壞剪砸破機台螢幕，丁○○手持鐵剪刀砸破機台螢幕，乙○○
  尚拿店內之塑膠椅砸擊機台。
3.10時36分10秒：被告三人走出「雙鳳坊電子遊戲場」店門。
4.10時38分04秒：丙○○、甲○○、乙○○（李、洪二人未帶任
  何工具）依序進入店內，甲○○、乙○○並有朝四周看尋之動
  作，渠二人於10時38分48秒走出店外，丙○○也隨後於10時38
  分53秒走出店外。
5.10時39分48秒：甲○○、乙○○依序進入店內，甲○○打開店
  內後方房間門，與乙○○進入房間內，甲○○、乙○○再依序
  於10時39分48秒從上開房間走出，二人並於10時41分03秒走出
  店外。
6.10時41分41秒：丙○○進入店內，並至後方房間門前方之櫃檯
  處，有找尋物品之動作，甲○○於10時41分50秒走入店內，至
  櫃檯處丙○○之身旁，乙○○於10時41分54秒進入店內，並走
  至櫃檯前方，站在甲○○旁邊，丙○○有拿出一本子翻看及寫
  字之動作，甲○○及乙○○則有在櫃檯四周從機台下方查尋之
  動作。丙○○在10時42分21秒有交付物品予甲○○之動作，乙○○轉身朝店門口走出，甲○○收受物品後原朝店門口處行走
  ，丙○○並隨後朝店門口處行走，但甲○○於10時42分30停步
  （尚在店內）轉身與丙○○交談，乙○○亦進入店內，丙○○
  再折回櫃檯處，甲○○亦跟至櫃檯處站於丙○○身旁，丙○○
  則於櫃檯處為翻尋之動作後，於10時42分43秒有將物品交付甲○○之動作，甲○○收受後，乙○○於10時42分42秒先走出店
  門口，甲○○於10時42分49秒走出店門口，丙○○亦隨後離開
  。
附表二【檔案名稱：936，拍攝顯示日期為2005年12月6日（下同
）10時0分30秒開始，拍攝角度及範圍為「雙鳳坊電子遊戲場」
店門口騎樓走廊、騎樓走廊前方馬路及騎樓面向馬路右方之超商
門口，在超商門口前方之馬路上，停放ＤＫ─7066號車】：
1.10時31分45秒：丁○○及乙○○走至ＤＫ─7066號車，丁○○
  坐上駕駛座、乙○○從左後車門上車。
  10時32分19秒：甲○○在騎樓靠近超商門口之處四處走動。
  10時33分57秒：甲○○從ＤＫ─7066號車之右後車門上車。
  10時34分14秒：丙○○走至ＤＫ─7066號車之駕駛座位置，與
  打開車門之丁○○交談數秒後，丙○○走至騎樓靠近超商門口
  處。
2.10時34分34秒：丁○○從ＤＫ─7066號車駕駛座下車，開啟該
  車後車廂找尋物品，乙○○亦隨後下車至後車廂旁。
  10時34分56秒：坐於ＤＫ─7066號車後座之甲○○下車至後車
  廂。
  10時35分14秒：丁○○從後車廂取持一把鐵剪刀進入「雙鳳坊
  電子遊戲場」店內，乙○○隨之從後車廂取持一把破壞剪進入
  店內，甲○○關閉車門及後車廂門後，亦進入店內。
3.10時35分47秒：丙○○走出「雙鳳坊電子遊戲場」，在騎樓走
  廊雙手掩耳朝店內觀看。
4.10時36分05秒至同分40秒：丁○○手持鐵剪刀、甲○○手持破
  壞剪、乙○○空手，依序走出店外，丁○○從ＤＫ─7066號車
  之駕駛座上車、乙○○從左後車門上車、甲○○從右後車門上
  車，丙○○則走至超商店門前方，ＤＫ─7066號車往前行駛數
  公尺隨即迴轉折回停於「雙鳳坊電子遊戲場」前方馬路之對向
  車道。
5.10時37分48秒：甲○○、乙○○下車，二人穿越馬路走至「雙
  鳳坊電子遊戲場」騎樓走廊處停留，再進入店內。
  10時38分15秒：ＤＫ─7066號車從「雙鳳坊電子遊戲場」前方
  馬路之對向車道轉彎停至超商前方馬路之車道線上。
6.10時38分50秒：甲○○、乙○○依序自「雙鳳坊電子遊戲場」
  走出，停留於騎樓走廊。
7.10時38分55秒至39分21秒：丙○○於騎樓走廊朝ＤＫ─7066號
  車比手畫腳為交談動作，甲○○、乙○○站立於丙○○旁邊而
  靠近超商門口之走廊位置，且甲○○站於丙○○與超商門口停
  放之一部機車之中間，頭部以下為丙○○身體遮住。
8.10時39分22秒至同分48秒：甲○○轉身朝「雙鳳坊電子遊戲場
  」走去，丙○○轉身與甲○○在店門口前方交談數秒，甲○○
  、乙○○依序進入店內，丙○○於店門口騎樓與超商間之走廊
  走動。
9.10時40分50秒：丁○○將ＤＫ─7066號車駛至「雙鳳坊電子遊
  戲場」前方馬路之邊線上。
10.10時40分58秒：丙○○與一名著深色衣褲之女子，同至ＤＫ─
  7066號車之右前座旁，與車內人員呈現交談動作。
11.10時41分05秒：甲○○、乙○○依序走出「雙鳳坊電子遊戲場
  」，甲○○從ＤＫ─7066號車之右後車門上車、乙○○從左後
  車門上車，丙○○持續與車內人員交談，且丙○○直至10時41
  分39秒走回店內。
12.10時41分43秒：甲○○、乙○○依序下車。
  10時41分49秒：甲○○進入「雙鳳坊電子遊戲場」。
  10時41分52秒：乙○○進入「雙鳳坊電子遊戲場」。
13.10時42分49秒至同分54秒：乙○○、甲○○依序走出「雙鳳坊
  電子遊戲場」，渠二人並坐上ＤＫ─7066號車後，該車駛離。
附表三、檔案名稱：536
1.拍攝日期為2005年12月6日（下同）10時28分47秒開始，拍攝
  角度據證人丙○○表示係從「雙鳳坊電子遊戲場」內櫃台上方
  方向下拍攝，拍攝範圍可見櫃台周邊。
2.10時39分51秒：甲○○出現在櫃台前方，有翻尋物品之動作，
  乙○○跟隨在後，渠二人再進入櫃台旁邊之房間，直至10時40
  分58秒渠二人走出房間，離開畫面。
3.10時41分42秒至42分06秒：丙○○走至櫃台，從抽屜取出一本
  簿子翻看，甲○○緊跟站立於丙○○身旁，觀看丙○○之動作
  ，乙○○立於甲○○之身後面向丙○○。
4.10時42分07秒至42分21秒：丙○○抄寫一張紙，甲○○、乙○○有在櫃台四週下方查看之動作，丙○○再將抄寫完畢之紙交
  予甲○○。
5.10時42分33秒至42分46秒：丙○○再至櫃台打開抽屜，甲○○
  緊跟在後站於丙○○之身後，乙○○站於甲○○之身旁約隔1
  至2公尺處，丙○○從抽屜取出一疊鈔票交予甲○○，甲○○
  轉身朝店門口走去而離開畫面。
